臺灣高等法院刑事判決
111年度上訴字第533號
上  訴  人  
即  被  告  卓佑霖


上列上訴人即被告因違反洗錢防制法等案件，不服臺灣新北地方
法院110年度易字第328號，中華民國110年12月17日第一審判決
（起訴案號：臺灣新北地方檢察署109年度偵字第29822號），提
起上訴，本院判決如下：
    主      文
上訴駁回。
    事實及理由
壹、本院審理範圍：本件在刑事訴訟法第348條於民國110年6月1
    8日修正施行前即已繫屬原審，則依刑事訴訟法施行法第7條
    之13前段（該條文所稱各級法院，文義上含第一審法院），
    應適用修正前刑事訴訟法第348條規定（最高法院110年度台
    上字第4538號、110年度台上字第4943號判決意旨參照），
    且依上訴人即被告甲○○（下稱被告）上訴書狀所載，並未特
    別聲明僅對於原判決之一部提起上訴，則依修正前同條第1
    項後段規定，視為被告就原判決全部上訴，合先敘明。
貳、經本院審理結果，認第一審以被告犯刑法第30條第1項前段
    、第339條第1項之幫助詐欺取財罪及刑法第30條第1項前段
    、洗錢防制法第14條第1項之幫助洗錢罪，且以一行為同時
    觸犯該2罪名，依想像競合犯從一重之幫助洗錢罪處斷，並
    依刑法第30條第2項規定減輕其刑，而判處有期徒刑4月，併
    科罰金新臺幣（下同）2萬元，罰金如易服勞役，以1千元折
    算1日，核其認事、用法及量刑均無不當，應予維持，除原
    判決第2頁第7行第3字後補充「，並業經提領」外，並引用
    第一審判決書記載之事實、證據及理由（如附件）。
參、駁回上訴之理由
一、被告上訴意旨略以：此事件因伊跟「潘毅峰」借款所導致，
    但伊對於此詐欺案件並無直接關係，可聯繫「潘毅峰」之姊
    「潘億璇」作證，另此洗錢案之黑錢伊並未獲得任何一分一
    毛，請求做出正確判決等語。
二、經查：
  ㈠本件被告主觀上有幫助詐欺取財及幫助洗錢之不確定故意：
  ⒈金融機構開立之帳戶為個人理財之工具，申請開設存款帳戶
    並無特殊資格限制，一般民眾皆能自由申請，亦可同時在不
    同金融機構申請多數存款帳戶使用，故除非充作犯罪使用，
    並藉此躲避執法機關循線追查，否則一般人難認有何向不熟
    識之人借用、租用或購買帳戶使用之必要；且金融帳戶之存
    摺、提款卡、密碼有一定金融交易目的及識別意義，具高度
    專有性，非一般自由流通使用之物，一般人皆有妥為保管帳
    戶資料，防止他人任意使用之認識，縱需交他人使用，亦當
    基於信賴關係或特殊事由，並深入瞭解用途後始行提供，此
    為事理之常，當無可能隨意交予不熟識之人任意使用，是倘
    無正當理由而刻意使用他人帳戶，依一般社會生活經驗及常
    識，極易判斷係為藉此躲避遭偵查機關循線追查之目的而為
    ，當可產生與不法犯罪目的相關之合理懷疑。另無論自行或
    委請他人申辦融資貸款，衡情通常需要檢附在職證明、身分
    證明、財力所得或擔保品之證明文件等資料，經徵信審核通
    過後，再辦理對保等手續，其後始行撥款；縱有瞭解撥款或
    還款帳戶之必要，至多亦僅須影印存摺封面或告知金融機構
    名稱、戶名及帳號以供查核即可，無庸於申請時提供帳戶存
    摺、提款卡甚至密碼。再辦理貸款涉及金錢往來，申請人若
    非親自辦理，理應委請熟識或信賴之人代為辦理，若委請代
    辦公司，亦應知悉該公司承辦人員之姓名、地址、聯絡方式
    ，以避免將來貸款金額遭他人所侵吞，凡此均為眾所周知之
    事實。又近來以各類不實詐欺手法取財之犯罪類型層出不窮
    ，該等犯罪多數均係利用他人帳戶作為詐欺所得財物之出入
    帳戶，業經媒體廣為披載，政府及金融機關亦一再提醒勿將
    帳戶資料提供他人使用之重要性。是依一般人通常之知識、
    智能及經驗，應可知悉將帳戶金融卡、密碼等資料交付陌生
    之他人，極可能使取得帳戶資料者藉帳戶取得詐欺等不法犯
    罪所得，再予以提領轉出，以規避金流追查。復按提供金融
    帳戶之行為人主觀上如認識該帳戶可能作為收受、提領特定
    犯罪所得使用，他人提領後會產生遮斷資金流動軌跡以逃避
    國家追訴、處罰之效果，仍基於幫助之犯意而提供，應論以
    幫助犯一般洗錢罪（最高法院刑事大法庭108年度台上大字
    第3101號裁定意旨參照）。
　⒉關於依被告之教育程度、工作經歷，足見被告有相當智識能
    力與社會歷練經驗，對於上情自難諉為不知；參以被告與「
    潘毅峰」素無交情，亦不知「潘毅峰」之其他聯繫方式，即
    率然將本案玉山銀行帳戶之存摺、提款卡等重要金融物件寄
    送予「潘毅峰」，並提供提款密碼以供使用，而自行承擔帳
    戶遭人不法利用之風險，顯與一般辦理貸款之流程及使用金
    融帳戶之常情相違；佐以被告於原審審理時之供述，其主觀
    上已可預見「潘毅峰」要求提供帳戶存摺、提款卡及密碼恐
    圖謀不軌，若將此交付「潘毅峰」，恐遭作為取款、洗錢工
    具或其他非法用途，並供不明款項匯轉之用，藉此製造金流
    斷點，而掩飾或隱匿該等犯罪所得之去向、所在，致執法機
    關難以追查該等贓款流向甚明，竟仍選擇漠視他人因其交付
    帳戶存摺、提款卡及密碼之行為，致生財產上損害，且其金
    融帳戶淪為洗錢工具，而供不明人士藉以遮斷金流軌跡，掩
    飾犯罪所得之真正去向，以逃避國家追訴、處罰之可能性，
    執意將上開帳戶存摺、提款卡及密碼交付真實年籍不詳且亦
    非熟識之「潘毅峰」使用，而對他人可能持以犯罪採取消極
    容任而不違背其本意之態度，足見被告於主觀上確有幫助詐
    欺取財、幫助洗錢之不確定故意；至被告雖否認有幫助詐欺
    取財、幫助洗錢之主觀犯意，惟多年來詐欺集團猖獗，其詐
    欺手法、犯罪模式及類型業經媒體廣為披載，而現今犯罪集
    團或不法份子為掩飾其不法獲利行徑，避免執法機關之追查
    ，經常利誘一般民眾提供金融帳戶存摺、提款卡、密碼等資
    料，渠等再以此帳戶供作對外詐騙或其他各種財產犯罪之不
    法用途使用，亦經電視新聞及報章雜誌等大眾傳播媒體多所
    報導，政府亦極力宣導，期使民眾注意防範，一般人對此當
    應有所認識，而被告為智識能力正常且具有相當社會歷練之
    成年人，對此自難諉稱不知，則被告明知金融帳戶係個人理
    財之重要工具，且為個人財產、信用之表徵，不能隨意交予
    他人使用，卻仍將其所申辦之上開帳戶存摺、提款卡及密碼
    交付真實姓名年籍不詳且素昧平生之「潘毅峰」使用，對於
    其帳戶可能被利用作為詐欺取財、洗錢或其他不法行為所用
    之犯罪工具，自難諉為毫無預見；又被告就本案玉山銀行帳
    戶何以淪為詐欺集團遂行詐欺取財、洗錢犯行之犯罪工具乙
    節前後所辯不一，顯有重大瑕疵，難以採信等各節，業經原
    審論述綦詳（見原判決第5至6頁），核其認定並無違誤。是
    原審以被告成立幫助詐欺取財罪及幫助洗錢罪，並依想像競
    合犯從一重處斷，於法核無不合。 
  ⒊被告上訴意旨猶執前詞置辯。然依卷內事證，得認被告具有
    幫助詐欺取財及幫助洗錢之不確定故意，業經原審詳予說明
    如前；況被告於原審審理時亦自承其有問過銀行貸款程序，
    自知信用不足無法辦貸款，且其提供帳戶資料給「潘毅峰」
    時，有覺得「潘毅峰」之說法奇怪（見原審易字卷第113、1
    15頁）。又本件被告縱未獲得報酬或利益，惟被告在「冀求
    取得貸款而僥倖姑且一試」之心態驅動下提供帳戶資料，亦
    不足為怪，且被告抱持之此等心態與「幫助詐欺取財及幫助
    洗錢之不確定故意」並非不能併存，是「未獲得報酬或利益
    」乙節無從憑為對被告有利之認定。至被告聲請傳喚「潘毅
    峰」作證，惟未陳報該證人之地址，僅稱其住在臺南市白河
    區，然本院並未查得有何名為「潘毅峰」者設籍臺南市之情
    ；另被告聲請傳喚「潘毅峰」之姊「潘億璇」作證，惟亦未
    陳報該證人之地址，且被告係將本案玉山銀行帳戶提供「潘
    毅峰」使用，而非提供該證人使用，難認該證人與本案待證
    事實有重要關係，又本案待證事實已臻明瞭，故本院認就「
    潘毅峰」及「潘億璇」均無再事調查之必要。此外，被告固
    稱「潘毅峰」之Line暱稱是寫「借款專員」，惟自承其於交
    付帳戶前並無確認「潘毅峰」是否真為貸款的專員（見原審
    易字卷第112至113頁）；又被告辯稱其係受「潘毅峰」威脅
    始提供帳戶云云，惟並未提出任何資料以實其說，且遍觀全
    卷，亦難認被告確有遭人威脅之情，故均難做有利於被告之
    認定。從而，被告上訴所執情詞，本院均難憑採。
  ㈡原審對被告之量刑尚屬妥適：
　　按刑事審判旨在實現刑罰權之分配的正義，故法院對有罪被
    告之科刑，應符合罪刑相當之原則，使輕重得宜，罰當其罪
    ，以契合社會之法律感情，此所以刑法第57條明定科刑時應
    審酌一切情狀，尤應注意該條所列10款事項以為科刑輕重之
    標準，俾使法院就個案之量刑，能斟酌至當；而量刑輕重係
    屬事實審法院得依職權自由裁量之事項，苟已斟酌刑法第57
    條各款所列情狀而未逾越法定刑度，不得遽指為違法（最高
    法院72年度台上字第6696號判決意旨參照）。查原判決業以
    行為人之責任為基礎，審酌被告明知現今詐欺集團橫行，竟
    仍率然提供金融帳戶供他人使用以逃避犯罪之查緝，助長財
    產犯罪之猖獗，且嚴重破壞社會治安，並有礙金融秩序，另
    增加被害人謀求救濟及執法機關追查犯罪之困難，行為誠屬
    不當，應予非難；另兼衡其犯罪動機、目的、手段、智識程
    度及家庭生活經濟狀況、告訴人乙○○所受損失，且犯後否認
    犯行，迄未與告訴人達成和解，並賠償告訴人所受損失等一
    切情狀，而量處前開刑度，並就罰金部分諭知易服勞役之折
    算標準，已充分斟酌被告之犯罪情節、犯後態度及其個人情
    況等各節，依刑法第57條各款事項而為量刑，經核原審之量
    刑並無濫用裁量權、違反罪刑相當原則等違法或不當情形；
    又被告於本院審判中仍未與告訴人達成和解或賠償其損失（
    告訴人經本院通知而未到庭），且其餘量刑因素亦無實質變
    更，自難認原審所處刑度有何過重之情事。從而，原審對被
    告之量刑尚屬妥適，應予維持。
三、綜上所述，原判決就本件之認事、用法及量刑均無違誤；被
    告上訴意旨為無理由，應駁回其上訴。
據上論斷，應依刑事訴訟法第368條、第373條，判決如主文。
本案經檢察官吳秉林提起公訴，被告上訴後，檢察官賴正聲到庭
執行職務。
中　　華　　民　　國　　111 　年　　3 　　月　　22　　日
                  刑事第四庭    審判長法　官  陳筱珮
                                      法　官  柯姿佐
                                      法　官  吳元曜
以上正本證明與原本無異。
如不服本判決，應於收受送達後20日內向本院提出上訴書狀，其
未敘述上訴之理由者並得於提起上訴後20日內向本院補提理由書
（均須按他造當事人之人數附繕本）「切勿逕送上級法院」。
                                      書記官  黃亮潔
中　　華　　民　　國　　111 　年　　3 　　月　　22　　日
附錄本案論罪科刑法條：
洗錢防制法第14條
有第二條各款所列洗錢行為者，處7年以下有期徒刑，併科新臺
幣5百萬元以下罰金。
前項之未遂犯罰之。
前二項情形，不得科以超過其特定犯罪所定最重本刑之刑。
刑法第30條
（幫助犯及其處罰）
幫助他人實行犯罪行為者，為幫助犯。雖他人不知幫助之情者，
亦同。
幫助犯之處罰，得按正犯之刑減輕之。
刑法第339條
（普通詐欺罪）
意圖為自己或第三人不法之所有，以詐術使人將本人或第三人之
物交付者，處5年以下有期徒刑、拘役或科或併科50萬元以下罰
金。
以前項方法得財產上不法之利益或使第三人得之者，亦同。
前二項之未遂犯罰之。
附件：臺灣新北地方法院110年度易字第328號刑事判決
臺灣新北地方法院刑事判決              110年度易字第328號
公　訴　人　臺灣新北地方檢察署檢察官
被　　　告　甲○○　男　(民國00年00月00日生)
　　　　　　　　　　身分證統一編號：Z000000000號
　　　　　　　　　　住新北市○○區○○路000巷0號2樓
上列被告因詐欺等案件，經檢察官提起公訴（109 年度偵字第29
822 號），本院判決如下：
    主  文
甲○○幫助犯洗錢防制法第十四條第一項之洗錢罪，處有期徒刑肆
月，併科罰金新臺幣貳萬元，罰金如易服勞役，以新臺幣壹仟元
折算壹日。
    事  實
一、甲○○依其社會生活經驗，雖可預見若將金融帳戶之存摺、提
    款卡及密碼提供他人使用，可能幫助犯罪集團或不法份子遂
    行詐欺取財或其他財產犯罪，並藉此製造金流斷點，以掩飾
    或隱匿其犯罪所得之去向，竟仍基於縱使他人利用其所提供
    之金融帳戶作為詐欺取財、洗錢之犯罪工具，亦不違其本意
    之幫助詐欺取財及幫助洗錢之不確定故意，於民國108年11
    月23日至翌（24）日間某時許，在址設桃園市○○區○○路0000
    號之衛生福利部桃園醫院附近某統一超商內，以店到店寄送
    之方式，將其所申辦之玉山商業銀行（下稱玉山銀行）帳號
    0000000000000號帳戶（下稱本案玉山銀行帳戶）之存摺、
    提款卡，寄送至真實姓名年籍不詳自稱「潘毅峰」之成年人
    所指定位於臺北市之某超商門市，並告知提款卡密碼，以供
    「潘毅峰」暨所屬詐欺集團成員收受使用（無證據證明該詐
    欺集團成員有未成年人）。嗣「潘毅峰」所屬詐欺集團成員
    取得上開帳戶存摺、提款卡及密碼後，即與該詐欺集團其他
    成員共同意圖為自己不法之所有，基於詐欺取財及掩飾、隱
    匿詐欺犯罪所得去向、所在之洗錢犯意聯絡，於同年11月27
    日18時5分許，假冒網路商店客服人員名義致電乙○○，並向
    乙○○佯稱：由於人員作業疏失，將渠先前購物之費用名義誤
    設為供應商，因而虛增20多筆交易，須依指示操作自動櫃員
    機，以配合銀行中止交易云云，致乙○○陷於錯誤，依指示操
    作自動櫃員機，而於同（27）日20時28分許、20時38分許及
    21時59分許，陸續匯款新臺幣(下同)2萬9,985元、3萬0,123
    元、4萬3,043元至甲○○之本案玉山銀行帳戶。嗣乙○○察覺有
    異後報警處理，而查悉上情。
二、案經乙○○訴由臺南市政府警察局歸仁分局（下稱歸仁分局）
    報告臺灣臺南地方檢察署檢察官呈請臺灣高等檢察署檢察長
    核轉臺灣新北地方檢察署（下稱新北地檢署）檢察官偵查起
    訴。
    理  由
壹、程序部分：
    按被告以外之人於審判外之言詞或書面陳述，除法律有規定
    者外，不得作為證據，刑事訴訟法第159條第1項固有明文。
    惟被告以外之人於審判外之陳述，雖不符同法第159條之1至
    第159條之4之規定，而經當事人於審判程序同意作為證據，
    法院審酌該言詞陳述或書面陳述作成時之情況，認為適當者
    ，亦得為證據，同法第159條之5第1項亦有明定。本判決以
    下援為認定犯罪事實之供述證據，業經檢察官、被告甲○○於
    本院準備程序及審理時均表示同意有證據能力（見本院110
    年度易字第328號卷〈下稱易字卷〉第72至73頁、第116頁），
    本院審酌該等證據作成時並無違法取證或證明力明顯偏低之
    情形，認以之作為證據核無不當，揆諸前開說明，該等證據
    均有證據能力；至本判決所依憑判斷之非供述證據，亦查無
    有何違反法定程序取得之情形，且各該證據均經本院於審判
    期日依法進行證據之調查、辯論，被告於訴訟上之防禦權，
    已受保障，故該等證據資料均有證據能力。
貳、實體部分：
一、認定犯罪事實所憑之證據及理由：
　　訊據被告固坦承於前揭時、地，將其所申辦之本案玉山銀行
    帳戶之存摺、提款卡及密碼均提供予自稱「潘毅峰」之人使
    用之事實，惟矢口否認有何幫助詐欺取財、幫助洗錢之犯行
    ，辯稱：我在網路上結識「潘毅峰」，並欲向他辦理借款，
    「潘毅峰」的通訊軟體LINE（下稱LINE）暱稱顯示他為借款
    專員，我與「潘毅峰」聯繫後，「潘毅峰」請我提供2個帳
    戶給他，並表示提供帳戶之目的是為了將借貸款項匯給我，
    及供我還錢匯款所用，於是我就依「潘毅峰」指示，將本案
    玉山銀行帳戶之存摺、提款卡以超商店對店的方式寄送給他
    ，並告知提款卡密碼，我同時也將我申辦的合作金庫商業銀
    行（下稱合庫商銀）帳戶提供給他，但我沒有將合庫商銀帳
    戶的存摺、提款卡寄出去，因為「潘毅峰」表示玉山銀行帳
    戶係供我還款時使用，故要求我寄存摺、提款卡給他，而合
    庫商銀帳戶則係供他匯款給我所用云云。經查：
　㈠被告於108年11月23日至翌（24）日間某時許，在址設桃園市
    ○○區○○路0000號之衛生福利部桃園醫院附近某統一超商內，
    以店到店寄送之方式，將其所申辦之本案玉山銀行帳戶之存
    摺、提款卡，寄送至「潘毅峰」所指定位於臺北市之某超商
    門市予「潘毅峰」收受，並告知提款卡密碼之事實，業據被
    告坦承不諱（見易字卷第71頁）；又告訴人乙○○於前揭時間
    ，遭詐欺集團成員以事實欄所示方式詐騙後，陷於錯誤而依
    對方指示操作自動櫃員機，陸續匯款2萬9,985元、3萬0,123
    元、4萬3,043元至被告之本案玉山銀行帳戶等事實，亦據證
    人即告訴人乙○○於警詢時證述明確（見歸仁分局南市警歸偵
    0000000000卷〈下稱南警卷〉第13至20頁），復有告訴人提供
    之自動櫃員機交易明細表（見南警卷第27頁、第33頁）、本
    案玉山銀行帳戶之開戶基本資料、交易明細、玉山銀行個金
    集中部109年9月30日玉山個(集中）字第1090116132號函暨
    所檢附之「臨櫃辦理掛失補發存摺紀錄」（見南警卷第53至
    56頁、新北地檢署109年度偵字第29822號卷第23至25頁）、
    內政部警政署反詐騙諮詢專線紀錄表、受理詐騙帳戶通報警
    示簡便格式表、受理刑事案件報案三聯單、受理各類案件紀
    錄表、金融機構聯防機制通報單（見南警卷第35至36頁、第
    73至79頁）在卷可稽，上開事實應堪認定，足見被告提供予
    「潘毅峰」使用之本案玉山銀行帳戶，確屬詐欺集團成員用
    以詐欺取財及洗錢之工具，並供詐騙告訴人匯款及掩飾、隱
    匿犯罪所得使用甚明。
　㈡被告主觀上有幫助詐欺取財、幫助洗錢之不確定故意，說明
    如下：
　⒈按刑法上之故意，非僅指直接故意，尚包含間接故意（即未
    必故意、不確定故意），而所謂間接故意，係指行為人對於
    構成犯罪之事實，預見其發生而其發生並不違背其本意者，
    刑法第13條第2項定有明文。準此，行為人若對於其提供帳
    戶予他人使用之行為，極可能使詐欺集團因此取得詐欺取財
    犯罪所得，並用以製造金流斷點，而掩飾或隱匿該等犯罪所
    得之去向、所在，當已預見其發生而其發生並不違反其本意
    ，即具有幫助詐欺取財、幫助洗錢之不確定故意甚明。
　⒉金融機構開立之帳戶為個人理財之工具，申請開設存款帳戶
    並無特殊資格限制，一般民眾皆能自由申請，亦可同時在不
    同金融機構申請多數存款帳戶使用，故除非充作犯罪使用，
    並藉此躲避執法機關循線追查，否則一般人難認有何向不熟
    識之人借用、租用或購買帳戶使用之必要；且金融帳戶之存
    摺、提款卡、密碼有一定金融交易目的及識別意義，具高度
    專有性，非一般自由流通使用之物，一般人皆有妥為保管帳
    戶資料，防止他人任意使用之認識，縱需交他人使用，亦當
    基於信賴關係或特殊事由，並深入瞭解用途後始行提供，此
    為事理之常，當無可能隨意交予不熟識之人任意使用，是倘
    無正當理由而刻意使用他人帳戶，依一般社會生活經驗及常
    識，極易判斷係為藉此躲避遭偵查機關循線追查之目的而為
    ，當可產生與不法犯罪目的相關之合理懷疑。另無論自行或
    委請他人申辦融資貸款，衡情通常需要檢附在職證明、身分
    證明、財力所得或擔保品之證明文件等資料，經徵信審核通
    過後，再辦理對保等手續，其後始行撥款；縱有瞭解撥款或
    還款帳戶之必要，至多亦僅須影印存摺封面或告知金融機構
    名稱、戶名及帳號以供查核即可，無庸於申請時提供帳戶存
    摺、提款卡甚至密碼。再辦理貸款涉及金錢往來，申請人若
    非親自辦理，理應委請熟識或信賴之人代為辦理，若委請代
    辦公司，亦應知悉該公司承辦人員之姓名、地址、聯絡方式
    ，以避免將來貸款金額遭他人所侵吞，凡此均為眾所周知之
    事實，而被告係高職畢業，行為時為智識能力正常之成年人
    ，並曾任職汽車美容及擔任工廠作業員，此據被告於本院審
    理時所自陳（見易字卷第118 頁），足見被告有相當智識能
    力與社會歷練經驗，對於上情自難諉為不知；參以被告於本
    院審理時自承：我將本案玉山銀行帳戶的存摺、提款卡及密
    碼提供給「潘毅峰」，係為辦理貸款之用，「潘毅峰」要求
    我提供2個銀行帳戶，並表示1個帳戶供借款給我時匯款之用
    ，另1個帳戶則供我還款時使用，「潘毅峰」表示貸款的錢
    會存入我的帳戶，故請我提供帳戶的存摺、提款卡給他，俟
    貸款的錢存入後，他再將提款卡、存摺還給我，於是我就將
    本案玉山銀行帳戶之存摺、提款卡寄給「潘毅峰」，我沒見
    過「潘毅峰」，也不知道他的其他聯絡方式及住在何處等語
    （見易字卷第71頁、第112至115頁）；衡情被告與「潘毅峰
    」素無交情，亦不知「潘毅峰」之其他聯繫方式，即率然將
    本案玉山銀行帳戶之存摺、提款卡等重要金融物件寄送予「
    潘毅峰」，並提供提款密碼以供使用，而自行承擔帳戶遭人
    不法利用之風險，顯與一般辦理貸款之流程及使用金融帳戶
    之常情相違；佐以被告於本院審理時復自承：我將本案玉山
    銀行帳戶交給「潘毅峰」使用時，帳戶內僅剩幾百元，若帳
    戶裡面有錢，我就不會將帳戶交出去，因為我擔心錢被領走
    等語（見易字卷第116至117頁），益徵其主觀上已可預見「
    潘毅峰」要求提供帳戶存摺、提款卡及密碼恐圖謀不軌，若
    將此交付「潘毅峰」，恐遭作為取款、洗錢工具或其他非法
    用途，並供不明款項匯轉之用，藉此製造金流斷點，而掩飾
    或隱匿該等犯罪所得之去向、所在，致執法機關難以追查該
    等贓款流向甚明，竟仍選擇漠視他人可能因其交付帳戶存摺
    、提款卡及密碼之行為，致生財產上受害之可能性，並就其
    金融帳戶或有淪為洗錢工具，而供不明人士藉以遮斷金流軌
    跡，掩飾犯罪所得之真正去向，以逃避國家追訴、處罰之可
    能性視而不見，執意將上開帳戶存摺、提款卡及密碼交付真
    實年籍不詳且亦非熟識之「潘毅峰」使用，而對他人持以犯
    罪採取消極容任而不違背其本意之態度，足見被告於主觀上
    確有幫助詐欺取財、幫助洗錢之不確定故意甚為灼然。
　㈢至被告雖否認有幫助詐欺取財、幫助洗錢之主觀犯意，並以
    前詞置辯。惟被告於主觀上具有幫助詐欺取財、幫助洗錢之
    不確定故意業經本院認定如前，且多年來詐欺集團猖獗，其
    詐欺手法、犯罪模式及類型業經媒體廣為披載，而現今犯罪
    集團或不法份子為掩飾其不法獲利行徑，避免執法機關之追
    查，經常利誘一般民眾提供金融帳戶存摺、提款卡、密碼等
    資料，渠等再以此帳戶供作對外詐騙或其他各種財產犯罪之
    不法用途使用，亦經電視新聞及報章雜誌等大眾傳播媒體多
    所報導，政府亦極力宣導，期使民眾注意防範，一般人對此
    當應有所認識，而被告為智識能力正常且具有相當社會歷練
    之成年人，對此自難諉稱不知，則被告明知金融帳戶係個人
    理財之重要工具，且為個人財產、信用之表徵，不能隨意交
    予他人使用，卻仍將其所申辦之上開帳戶存摺、提款卡及密
    碼交付真實姓名年籍不詳且素昧平生之「潘毅峰」使用，對
    於其帳戶可能被利用作為詐欺取財、洗錢或其他不法行為所
    用之犯罪工具，自難諉為毫無預見，是被告前揭所辯顯與常
    情相悖。參以，被告於檢察事務官詢問時原陳稱：我於108
    年11月底搬遷居住處時，不慎遺失本案玉山銀行帳戶之存摺
    、提款卡，提款密碼則寫在提款卡上云云；嗣於本院審理時
    則改稱其提供本案玉山銀行帳戶存摺、提款卡及密碼予「潘
    毅峰」，以供辦理貸款之用云云，可徵被告就本案玉山銀行
    帳戶何以淪為詐欺集團遂行詐欺取財、洗錢犯行之犯罪工具
    乙節，前後所辯不一，顯有重大瑕疵，難以採信。是以，被
    告前開所辯既有不一，且與常情相悖，當屬臨訟卸責之詞，
    毫不足採。
　㈣另被告雖請求傳喚「潘毅峰」之胞姐「潘亦旋」（音同）到
    庭，並主張「潘亦旋」與「潘毅峰」仍有聯絡乙節。惟被告
    自陳不知「潘亦旋」之居住地址，是本院無從調查；又被告
    係將本案玉山銀行帳戶提供予「潘毅峰」使用，而非提供予
    「潘亦旋」使用，是被告所請與本案待證事實難認有重要關
    係，且本案各項待證事實均已臻明瞭，縱經調查，亦不影響
    判決之結果，參照刑事訴訟法第163條之2第2項第1、2、3款
    規定，本院認無調查之必要，附此敘明。
　㈤綜上所述，本案事證明確，被告犯行堪以認定，應依法論科
    。　
二、論罪科刑：
  ㈠論罪：
  ⒈所犯罪名：
  ⑴按刑法上之幫助犯，係對於犯罪與正犯有共同之認識，而以
    幫助之意思，對於正犯資以助力，而未參與實施犯罪之行為
    者而言（最高法院75年度台上字第1509號、88年度台上字第
    1270號判決意旨參照）；是以，如未參與實施犯罪構成要件
    之行為，且係出於幫助之意思提供助力，即屬幫助犯，而非
    共同正犯。次按幫助犯之故意，除需有認識其行為足以幫助
    他人實現故意不法構成要件之「幫助故意」外，尚需具備幫
    助他人實現該特定不法構成要件之「幫助既遂故意」，惟行
    為人只要概略認識該特定犯罪之不法內涵即可，無庸過於瞭
    解正犯行為之細節或具體內容，此即學理上所謂幫助犯之「
    雙重故意」；又金融帳戶乃個人理財工具，依我國現狀，申
    設金融帳戶並無任何特殊限制，且可於不同之金融機構申請
    多數帳戶使用，是依一般人之社會通念，若見他人不以自己
    名義申請帳戶，反而收購或借用別人之金融帳戶以供使用，
    並要求提供提款卡及告知密碼，則提供金融帳戶者主觀上如
    認識該帳戶可能作為對方收受、提領特定犯罪所得使用，對
    方提領後會產生遮斷金流以逃避國家追訴、處罰之效果，仍
    基於幫助之犯意，而提供該帳戶之提款卡及密碼，以利洗錢
    實行，仍可成立一般洗錢罪之幫助犯（最高法院108 年度台
    上大字第3101號裁定意旨參照）。
  ⑵經查，本案被告雖提供上開金融帳戶予真實姓名年籍不詳自
    稱「潘毅峰」之人使用，並由該人所屬詐欺集團成員持以作
    為實施詐欺取財、洗錢犯行之犯罪工具，並藉此製造金流斷
    點，而掩飾或隱匿該等犯罪所得之去向、所在，然其單純提
    供帳戶供人使用之行為，並不等同於向被害人施以欺罔之詐
    術行為，亦與直接實施洗錢行為尚屬有間，且無證據證明被
    告有參與詐欺取財、洗錢犯行之構成要件行為，或與該不詳
    人士暨所屬詐欺集團成員有詐欺取財、洗錢之犯意聯絡，則
    被告提供帳戶供人使用之行為，當係對於該不詳人士暨所屬
    詐欺集團成員遂行詐欺取財、洗錢犯行資以助力。是核被告
    所為，係犯刑法第30條第1 項前段、第339 條第1 項之幫助
    詐欺取財罪（起訴書誤載為詐欺取財罪，業經公訴檢察官於
    本院審理時當庭更正，見易字卷第109頁）及刑法第30條第1
     項前段、洗錢防制法第14條第1 項之幫助洗錢罪。
　⑶至起訴書「證據並所犯法條」欄固漏未記載刑法第30條第1 
    項前段、洗錢防制法第14條第1 項之幫助洗錢罪此罪名，惟
    起訴書之「犯罪事實」欄中既已載明此部分之犯罪事實，可
    認起訴書應僅係漏列所犯法條，而公訴檢察官於本院審理時
    已當庭陳明被告於本案亦涉犯幫助洗錢罪，且本院已當庭告
    知被告上開罪名（見易字卷第108 至109 頁），對其防禦權
    之行使無影響，本院自得併予審究。
  ⒉罪數關係：
    被告以1 個提供帳戶之行為，同時觸犯幫助洗錢罪、幫助詐
    欺取財罪等2 罪名，為想像競合犯，應依刑法第55條規定，
    從一重之幫助洗錢罪處斷。
  ㈡刑之減輕事由：
    被告幫助他人犯前開洗錢罪，為幫助犯，應依刑法第30條第
    2項之規定，按正犯之刑減輕之。
　㈢量刑：
　  爰以行為人之責任為基礎，審酌被告明知現今詐欺集團橫行
    ，竟仍率然提供金融帳戶供他人使用以逃避犯罪之查緝，助
    長財產犯罪之猖獗，且嚴重破壞社會治安，並有礙金融秩序
    ，另增加被害人謀求救濟及執法機關追查犯罪之困難，行為
    誠屬不當，應予非難；另兼衡其犯罪動機、目的、手段、智
    識程度及家庭生活經濟狀況（見易字卷第118至119頁）、告
    訴人所受損失，且犯後否認犯行，迄未與告訴人達成和解，
    並賠償告訴人所受損失等一切情狀，量處如主文所示之刑，
    並就併科罰金刑部分，諭知易服勞役之折算標準，以資懲儆
    。
三、未予宣告沒收之說明：
    按犯罪所得，屬於犯罪行為人者，沒收之；前2 項之沒收，
    於全部或一部不能沒收或不宜執行沒收時，追徵其價額，刑
    法第38條之1 第1 項前段、第3 項各有明定。經查，被告雖
    將前開帳戶提供他人遂行詐欺取財、洗錢之犯行，而經本院
    認定如前，然依卷內事證並無積極證據證明被告因提供帳戶
    供他人使用而獲有犯罪所得，自無宣告沒收犯罪所得之必要
    。另被告並非提領告訴人受騙款項之人，對於該等贓款未具
    有所有權或事實上處分權限，無從依洗錢防制法第18條第1 
    項就此部分諭知沒收，末予敘明。
據上論斷，應依刑事訴訟法第299 條第1 項前段，洗錢防制法第
2 條第2 款、第14條第1 項，刑法第11條、第30條第1 項前段、
第2 項、第339 條第1 項、第55條、第42條第3 項，刑法施行法
第1 條之1 第1 項，判決如主文。
本案經檢察官吳秉林提起公訴，檢察官陳炎辰、林亭妤到庭執行
職務。
中　　華　　民　　國　　110 　年　　12　　月　　17　　日
                  刑事第十一庭  審判長法　官  郭峻豪

                                      法  官  施吟蒨

                                      法　官  沈  易
上列正本證明與原本無異。
如不服本判決，應於判決送達後20日內敘明上訴理由，向本院提
出上訴狀 (應附繕本) ，上訴於臺灣高等法院。其未敘述上訴理
由者，應於上訴期間屆滿後20日內向本院補提理由書「切勿逕送
上級法院」。
                                      書記官  陳映孜
中　　華　　民　　國　　110 　年　　12　　月　　23　　日
附錄本案論罪科刑法條：
洗錢防制法第2條
本法所稱洗錢，指下列行為：
一、意圖掩飾或隱匿特定犯罪所得來源，或使他人逃避刑事追訴
    ，而移轉或變更特定犯罪所得。
二、掩飾或隱匿特定犯罪所得之本質、來源、去向、所在、所有
    權、處分權或其他權益者。
三、收受、持有或使用他人之特定犯罪所得。

洗錢防制法第14條
有第二條各款所列洗錢行為者，處 7 年以下有期徒刑，併科新
臺幣 5 百萬元以下罰金。
前項之未遂犯罰之。
前二項情形，不得科以超過其特定犯罪所定最重本刑之刑。

中華民國刑法第339 條
意圖為自己或第三人不法之所有，以詐術使人將本人或第三人之
物交付者，處 5 年以下有期徒刑、拘役或科或併科 50 萬元以
下罰金。
以前項方法得財產上不法之利益或使第三人得之者，亦同。
前二項之未遂犯罰之。